【裁判字號】    99,毒抗,433
【裁判日期】    990524
【裁判案由】    聲請觀察勒戒
【裁判全文】
臺灣高等法院臺中分院刑事裁定         99年度毒抗字第433號
抗  告  人
即  被  告  甲○○
上列抗告人因違反毒品危害防制條例案件，經檢察官聲請觀察勒
戒，不服臺灣臺中地方法院99年度毒聲字第268號中華民國99年4
月12日第一審裁定（聲請案號：臺灣臺中地方法院檢察署99年度
聲觀字第208號），提起抗告，本院裁定如下：
    主  文
抗告駁回。
    理  由
一、抗告意旨略以：抗告人自民國98年12月18日入所羈押禁見，
    後經解除禁見羈押迄今，已超過4個半月，抗告人並無任何
    戒斷症狀發生，可證抗告人實無再犯之可能；且抗告人施用
    毒品為二級甲基安非他命，該毒品並無成癮性。抗告人現有
    另案於原審法院審理中，就本件施用二級毒品之事實，亦有
    尿液報告及抗告人自白可資證明。為此，提起抗告，請求撤
    銷原裁定，逕為刑事處遇云云。
二、按犯毒品危害防制條例第10條之罪（即施用第一級、第二級
    毒品之罪）者，檢察官應聲請法院裁定令被告入戒治處所觀
    察、勒戒，其期間不得逾2月，毒品危害防制條例第20條第1
    項定有明文。
三、經查：
(一)本件抗告人甲○○業於偵查中就其施用第二級毒品甲基安非
    他命之犯行供承不諱，且其經警徵得同意後所採集之尿液，
    送請詮昕科技股份有限公司檢驗結果，確呈第二級毒品甲基
    安非他命陽性反應等情，亦有該公司出具之濫用藥物尿液檢
    驗報告書及臺中縣政府警察局烏日分局尿液真實姓名對照表
    各1份存卷可佐，是抗告人自白施用毒品甲基安非他命之犯
    行，堪認與事實相符。檢察官乃聲請將抗告人送觀察、勒戒
    ，原審依法裁定，核無不合。
(二)抗告人抗告意旨雖稱其已因案羈押超過4個半月，並無任何
    戒斷症狀發生，已無再犯之可能，且二級毒品甲基安非他命
    無成癮性，無再經觀察、勒戒之必要云云。惟毒品危害防制
    條例認施用毒品者具「病患性犯人」之特質，除降低施用毒
    品罪之法定刑外，並採以觀察、勒戒方式戒除其身癮及以強
    制戒治方式戒除其心癮之措施，以期達治療之目的，此觀毒
    品危害防制條例第20條立法理由即明。準此，凡初犯或五年
    後再犯施用毒品者，應先施以觀察、勒戒，以確定是否戒斷
    其施用毒品之癮，不因施用毒品者是否另尋戒斷替代管道而
    有影響，故抗告人既有施用毒品之事實，即應依上開規定，
    施以觀察、勒戒，以確定是否戒斷其施用毒品之癮。且毒品
    危害防制條例第20條第1項之立法目的，係在於輔弼刑罰之
    教化及矯正功能，使施用毒品而初受執行觀察、勒戒後，經
    認無繼續施用毒品之傾向者，或有繼續施用毒品之傾向而經
    施以強制戒治、交付保護管束期滿者，俱有免受刑事追訴及
    免除刑罰之自新機會。觀察、勒戒之目的，既在判斷受觀察
    、勒戒者有無繼續施用毒品之傾向，從而，受觀察、勒戒者
    ，自應於特定勒戒處所接受客觀、專業之判斷，方可確認。
    況毒品危害防制條例並未授權法院得以審酌施用毒品之人是
    否係繼續施用、有無成癮等因素，以決定是否裁定送勒戒處
    所觀察、勒戒。抗告人前開所言，即無可採。
(三)又毒品危害防制條例第20條第1項規定乃強制規定，抗告人
    既有施用毒品之事實，即應依上開規定，施以觀察、勒戒，
    法院並無裁量之餘地。抗告人以其已自白犯罪，請求逕為刑
    事處遇云云，尚與上開法律規定不符，顯有誤會。
(四)綜上所述，原審法院諭知被告應送勒戒處所觀察、勒戒之裁
    定，並無不合。抗告人提起本件抗告，為無理由，應予駁回
    。
四、據上論斷，應依刑事訴訟法第412條，裁定如主文。
中    華    民    國    99    年    5    月    24    日
            刑事第十一庭  審判長法  官  郭  同  奇
                                法  官  陳  慧  珊
                                法  官  洪  曉  能
以上正本證明與原本無異。
不得再抗告。
                                書記官  林  明  冬
中    華    民    國    99    年    5    月    24    日

司法院資訊處製作；財團法人民間司法改革基金會備份。
